【裁判字號】    94,上更(二),399
【裁判日期】    950329
【裁判案由】    毒品危害防制條例
【裁判全文】
臺灣高等法院刑事判決             94年度上更(二)字第399號
上  訴  人
即  被  告  丁○○
指定辯護人  本院公設辯護人  甲○○
上  訴  人
即  被  告  戊○○
            乙○○
共      同
選任辯護人  莊秀銘律師
            甘義平律師
            蕭俊龍律師
上列上訴人因毒品危害防制條例案件，不服臺灣板橋地方法院88
年度訴字第82號，中華民國89年11月2 日第一審判決（起訴案號
：臺灣板橋地方法院檢察署87年度偵字第6701號、第7067號、第
8357號），提起上訴，經判決後，由最高法院第二次發回更審，
本院判決如下：
    主  文
原判決關於丁○○販賣毒品暨戊○○、乙○○部分均撤銷。
丁○○共同販賣毒品未遂，累犯，處有期徒刑柒年貳月；戊○○
、乙○○共同販賣毒品未遂，累犯，各處有期徒刑柒年壹月。
扣案毒品海洛因貳包（不含外包裝，共淨重拾捌點貳捌公克）
均沒收銷燬之；毒品包裝袋貳個（共淨重貳點陸陸公克）均沒收
。
    事  實
一、丁○○曾於民國（下同）81年間，因肅清煙毒條例等案件，
    經臺灣臺北地方法院判處應執行有期徒刑4 年8 月，嗣經本
    院駁回上訴確定，而於86年10月27日縮刑期滿執行完畢；戊○○係丁○○之弟，曾於81年間，因肅清煙毒條例等案件，
    經臺灣臺北地方法院判處應執行有期徒刑3 年4 月，亦經本
    院駁回上訴確定，而於86年5 月18日縮刑期滿執行完畢；乙○○為丁○○之妻，曾於82年間，因肅清煙毒條例案件，經
    臺灣彰化地方法院判處有期徒刑3 年4 月確定，而於86年3
    月28日執行完畢，又於83年間，因違反麻醉藥品管理條例案
    件，經臺灣彰化地方法院判處有期徒刑4 月確定，接續前案
    執行，而於86年7 月14日執行完畢。詎均不知悛悔，因警員
    接獲綽號「阿賢」之男子檢舉，得知丁○○夫妻涉嫌販賣毒
    品海洛因，遂計畫埋伏誘捕，由警員傅勝安喬裝購毒者，佯
    稱欲購買毒品海洛因1兩，而丁○○經由該綽號「阿賢」之
    男子得知此消息後，即基於營利意圖，向「阿賢」及佯裝購
    毒之警員傅勝安表示須價款新臺幣（下同）20萬元，於87年
    3月30日夜間在臺北縣蘆洲市○○路385號嘉年華汽車旅館21
    1號房進行交易，並與戊○○、乙○○共同意圖營利販賣毒
    品之犯意聯絡，由乙○○先將置於臺北縣蘆洲市○○路336
    巷19弄3號2樓其住處桌上原欲供已施用之毒品海洛因2包（
    不含外包裝，共淨重38．28公克，起訴書誤載為38．18公克
    ，應予更正，純度百分之33．27，純質淨重12．74公克）置
    於身上，並由戊○○駕駛車牌ＪＺ─4168號自用小客車，搭
    載丁○○、乙○○2人至嘉年華汽車旅館附近等候，再由丁○○數度隻身前往嘉年華汽車旅館與佯裝購毒之警員傅勝安
    確認是否真要購買海洛因及是否攜帶20萬元現款，接洽時間
    長達數小時，直至於翌（31）日凌晨4時許（起訴書誤載為3
    時30分許，應予更正），丁○○始確定進行交易，並通知在
    嘉年華汽車旅館附近等候之戊○○攜該2包毒品海洛因進入
    嘉年華汽車旅館交給丁○○，乙○○則坐在車上接應把風，
    而在場守候埋伏警員俟丁○○交付海洛因予佯裝購毒之警員
    傅勝安，並收取20萬元價款後，於丁○○、戊○○2人步出
    旅館時，即現身逮捕，當場查獲戊○○、乙○○，並扣得前
    開供出售之海洛因2包，且在戊○○駕駛之前開車內查獲非
    供販賣之毒品海洛因0．5公克及甲基安非他命0．4公克，丁○○見狀欲逃離現場，而與埋伏警員發生扭打，致警員之配
    槍掉落地上並擊發，子彈擊中警員右手小指尾部，丁○○旋
    即趁亂撿起掉落之警槍逃逸離去（關於丁○○妨害公務、脫
    逃、搶奪部分業經原審法院判決無罪確定），迨至87年4月5
    日20時30分許，始向警投案並繳回前揭警槍。
二、案經臺北市政府警察局萬華分局移送臺灣臺北地方法院檢察
    署檢察官偵查起訴。
    理  由
一、被告等對本案卷內人證、物證之證據能力除表示祕密證人Ａ
    30之警訊筆錄係審判外陳述，無證據能力外，餘均表示無意
    見 (見本院準備程序筆錄及94年8月23日刑事答辯及調查證
    據聲請狀)，且於言詞辯論終結前，就本案證據之調查，均
    無何異議，既無異議，依刑事訴訟法第159條之5規定，下列
    人證、物證，自均有其證據能力，合先敘明。
二、訊據上訴人即被告丁○○、戊○○、乙○○均矢口否認上開
    犯行。丁○○辯稱：毒品係林淑女所有，伊係因欠林淑女人
    情始幫忙其送貨，完全沒有從中賺取任何利益，並無販毒云
    云。戊○○辯稱：當天晚上是因翌日要參加伊小舅子之喪禮
    才去丁○○家，後來是應乙○○要求，才載乙○○前往嘉年
    華汽車旅館，係要載丁○○一起去參加喪禮；又伊並未進入
    旅館，亦無將海洛因交給丁○○，警員也無法確定伊到嘉年
    華旅館的時間；且伊於警訊時被刑求很嚴重，乙○○尚撲在
    伊身上保護伊；又因當時伊有施用毒品，人已經恍恍惚惚，
    根本不知道警員在警訊筆錄寫些什麼云云。乙○○則辯稱：
    當天係丁○○打電話給林淑女，而林淑女告知丁○○要求伊
    去嘉年華汽車旅館找他，所以才要求戊○○載伊前往，伊並
    未攜帶毒品，也不知道丁○○販賣毒品之事；伊於警訊及偵
    查時，恰好毒癮發作，不知說了什麼話云云。
三、經查：
  (一)被告丁○○於警訊時坦稱：「我是於87年3月31日凌晨四時
    許，經由我朋友綽號阿憲 (阿賢)的男子介紹人前來向我購
    買海洛因，雙方言明以新台幣貳拾萬元購買重量約壹兩
    (37.4公克)的海洛因，經由對方約定至嘉年華汽車賓館交易
    毒品，於是我便夥同我妻子乙○○及弟戊○○等三人前往該
    處交易毒品…」 (見偵字第7067號卷第4頁反面)，於檢察官
    偵訊時供承：「 (警訊中所言是否均實在？)實在。筆錄我
    有看過。」、「當時現金20萬元是放在汽車旅館房間內之桌
    子上，而我弟弟戊○○先用車將毒品進來後，警員就把20萬
    元放在桌上，且警員已取到毒品了。…」 (見偵字第7067號
    卷第10頁、第11頁)。被告乙○○於警訊時亦供承：「我被
    警方在右述地點前有貳包洛因毛重39.4公克，淨重38公克，
    價值約二十萬，海洛因是我從我家的桌上拿至交易地點…房
    間間內給我先生丁○○但是由我小叔戊○○用租用之自小客
    車載送到該館門口由小叔交給他的，海洛因是我先生丁○○
    的。」 (見偵字第6701號卷第9頁反面)，嗣於檢察官偵查中
    亦為相同之供詞（見偵字第6701號卷第32頁）。被告戊○○
    於警訊時供承：警方查獲的海洛因2小包是我兄嫂丁○○、
    乙○○所有，他們均用小夾鏈袋分裝後，出售給不特定之人
    ，再賺取其中的價差，…」、「我在3月31日持海洛因38公
    克兩包拿到嘉年華汽車館211號房間內交給我大哥丁○○，
    我站在旁邊看他們交易，現金20萬元係由丁○○放入褲袋帶
    走…」 (見偵字第6701號卷第14頁反面、第53頁）。查三人
    之供述，前後一貫，且互核相符，已足憑信。此外，又有疑
    似毒品粉末2包扣案可資佐證，該扣案之粉末2包經送法務部
    調查局鑑定結果，確為毒品海洛因 (不含外包裝，共淨重
    38.28公克)等情，亦有該局00000000號鑑定通知書1紙在卷
    可憑（見偵字第6701號卷第97頁）。
  (二)證人林文淵於原審訊問時證稱：其等係根據線報稱綽號「阿
    九」（即被告丁○○）在案發現場交易毒品，伊有至現場抓
    人，當時是證人林彥豪及傅勝安負責接洽，伊負責抓人，伊
    不知被告3人何時出現，伊到現場始看到被告3人等語（見原
    審卷第94頁、第95頁）。證人即承辦本案之警員林彥豪於本
    院前審訊問時供述：其等於案發當天晚上7、8點就到汽車旅
    館埋伏，一直耗到凌晨3、4點才上前抓人，被告等人非常狡
    猾，丁○○已經來過很多次，一下說要看到錢，一下說要等
    一等，戊○○及乙○○是接應之人；被告3人是坐同一部車
    子來的，丁○○先下車進入嘉年華汽車旅館查看，確定有人
    要買毒品，才叫戊○○將毒品拿進旅館，乙○○則在車上等
    候等語（見本院上訴卷(一)第194頁至第197頁）。另證人即佯
    裝購買毒品之警員傅勝安於本院前審訊問時亦供稱：伊係在
    房間內等候，未看見丁○○等3人是否一起搭車前來，本來
    只有丁○○1人進來，進進出出好幾次，係為確定伊是否真
    得要買，後來戊○○又進來將毒品交給丁○○，丁○○再將
    毒品交給伊，毒品是放在大衛杜夫牌香煙內，伊亦有將20萬
    元交給丁○○等語（見同上卷第208頁以下）。是依上揭證
    人之證詞，交互以觀，堪認被告丁○○等3人均有前往嘉年
    華汽車旅館，並由被告丁○○先進入旅館房間內與佯裝買主
    之警員傅勝安接洽，於確定傅勝安有購買毒品之意後，再聯
    絡被告戊○○將毒品攜進旅館房間，另被告乙○○則在車上
    接應，被告丁○○有將毒品2包交付傅勝安，亦有從傅勝安
    處取得20萬元等情無訛。至警員對於被告3人是否同時乘坐
    一部車輛前來，雖不能為一致之供述，然因當天警員各分工
    負責之工作不同，所處之位置不一，且參與誘捕之警員為防
    止被告脫逃而埋伏於不同之位置，所見視野角度亦有差異，
    又誘捕之過程自87年3月30日夜間一直到隔天凌晨4點，持續
    數小時之埋伏，警員已感疲憊，另因誘捕行動係在深夜，視
    線不甚良好，復有許多車輛進進出出，是警員對於被告3人
    抵達情形之供述有些許差異，乃屬合理。本院衡諸證人林文
    淵已證稱伊不知被告3人何時出現等語（見原審卷第95頁）
    ，證人傅勝安係於嘉年華汽車旅館房間內等候與被告丁○○
    交易，對於被告3人如何前來之事，應不知情，自應認證人
    林彥豪所述被告3人係搭車一同到達現場之證詞，較為可採
    。惟無論被告3人如何前往現場，被告戊○○確有攜帶海洛
    因至汽車旅館與丁○○會合，並無任何疑義，是不能以證人
    前開供述稍有差異，即據為有利於被告等人之認定。
  (三)被告丁○○嗣於法院審理時，雖否認販賣毒品，並供稱是林
    淑女在賣毒品，伊只是替她聯絡送毒品，未與戊○○、乙○○一起去云云 (見原審卷第186頁、本院上訴卷(二)第23頁、
    第99頁)，然證人林淑女於警訊及偵審中從未供稱販賣海洛
    因或委由被告丁○○運送海洛因等情，且於偵查中及本院前
    審囑託臺灣臺中地方法院代為訊問時堅決否認有上開丁○○
    所指述之犯行（見偵字第6701號卷第89頁、本院上訴審卷(二)
    第109頁至第114頁）。而查扣之海洛因確為被告丁○○所有
    等情，業據被告3人於警訊時供述明確（見偵字第7067號卷
    第6頁；偵字第6701號卷第9頁反面、第14頁反面）。又被告
    丁○○於警訊及偵查中亦供稱毒品海洛因係向1名綽號「林
    姐」之女子所購得云云（見偵字第70 67號卷第6頁、第10頁
    至第11頁），均未提及係幫林淑女運送毒品，且曾於偵查中
    與林淑女對質，於林淑女否認伊係所謂「林姐」之人時，被
    告丁○○亦供稱：林姐並非林淑女，當時伊記錯了，才會說
    是林淑女等語（見偵字第67 01號卷第89頁及反面）。又查
    林淑女係於62年8月5日出生（見偵字第6701號卷第16頁反面
    ），年紀較被告丁○○尚小，與被告丁○○於警訊中所稱「
    林姐」之年籍約50年次左右（見偵字第7067號卷第6頁），
    顯不相符，足見被告丁○○於警訊及偵查中所稱「林姐」之
    人並非林淑女，而查扣之毒品海洛因確為被告丁○○所有，
    被告丁○○並非代林淑女運送海洛因等情，至為明確。是被
    告丁○○上開所辯，並不可採。再被告乙○○於警訊時即供
    稱：海洛因係伊從家中桌上拿至交易地點房間交給被告丁○○等語，已如前述。而證人林淑女亦堅決否認要被告乙○○
    到嘉年華汽車旅館找丁○○，並證稱：當天是乙○○約伊過
    去，伊係要到乙○○住處吸毒，後來與乙○○的兒子在房間
    內睡覺，並不知道發生何事，亦無接獲丁○○之電話要伊送
    毒品過去，也未告訴乙○○去嘉年華汽車旅館等語（見本院
    上訴卷(二)第109頁至第114頁）。且證人丙○○亦證稱：在丁○○家中時，並沒有聽說丁○○打電話告訴林淑女叫他太太
    乙○○過去嘉年華汽車旅館之事（見同上卷第129頁）。足
    見被告乙○○早知丁○○前往嘉年華汽車旅館係為交易毒品
    ，且並非因林淑女之告知始前往嘉年華汽車旅館甚明。
  (四)證人丙○○於本院前審訊問時證稱：87年3月30日晚上10 、
    11點左右到丁○○家中找戊○○請教有關支票之事，嗣因戊○○要外出伊便留下等候，直至翌（31）日早晨被警察查獲
    ，當時丁○○家中有許多人，伊只認識戊○○，另丁○○及
    乙○○伊都不認識，丁○○、戊○○兄弟應是住在一起，也
    沒有聽到戊○○兄弟2人說第2天要去參加喪禮之事（見本院
    上訴卷(二)第124頁至第130頁）。又被告戊○○、乙○○於警
    訊及偵查中均供稱係為交易毒品而前往現場等情，已如前述
    ，嗣於原審訊問時起始否認有共同販賣毒品之情事，惟對於
    何以會至該處，被告戊○○於臺灣臺北地方法院訊問時供稱
    ：伊至被告丁○○住處時，被告乙○○要伊載她至嘉年華汽
    車旅館，乙○○要伊將1包東西交給丁○○，伊知道係毒品
    海洛因，但不知丁○○在交易等語（見臺灣臺北地方法院87
    年度訴字第974號卷第219頁），或又稱：係應被告乙○○之
    要求去該汽車旅館，惟為何要去，伊不知情等語（見原審卷
    第242頁）；另被告乙○○於原審中則供稱：伊請被告戊○○開車載伊去該汽車旅館係為找被告丁○○回家等語（見原
    審卷第187頁、第243頁），姑不論其等前揭所辯先後不一，
    大相逕庭，已非無疑，且其等均無提及係為參加喪禮始去該
    汽車旅館尋找被告丁○○，足見被告戊○○、乙○○所辯係
    因要參加喪禮才到丁○○家中或汽車旅館乙節，毫無可取。
    且退一步言，其等縱確計畫於翌日參加戊○○小舅子喪禮，
    亦非不得於參加喪禮前先進行毒品交易行為，是亦難以翌日
    確有喪禮進行即據為有利被告等人之認定。
  (五)被告戊○○雖辯稱於警訊曾遭刑求云云，惟其於警訊時若確
    曾遭刑求取供，何以於偵查及原審訊問時，從未提及此事？
    直至本院前審訊問時始供稱遭刑求，此顯悖常理。且其究竟
    係於何時？在何地？遭何人刑求？亦從未具體敘明，又經本
    院前審函請臺灣臺北看守所調取被告戊○○及乙○○入所時
    之內外傷紀錄表、健康檢查紀錄表，並無任何受傷之記載及
    陳述（見本院上訴卷(二)第137頁至第143頁），再負責制作被
    告戊○○、乙○○警訊筆錄之警員林彥豪、袁正雄亦證稱：
    警訊筆錄係根據被告等人之自白所記載，並無刑求等語（見
    本院上訴卷(一)第215頁、卷(二)第97頁、第99頁），是被告戊○○於警訊時並無遭受刑求，其於警訊中所言乃係出於任意
    性之自白，應堪認定。至被告戊○○、乙○○雖均辯稱警訊
    及偵查時，因毒癮發作，已不知如何供述或制作筆錄云云。
    被告丁○○亦具狀辯稱其警訊亦是毒癮發作云云。然被告丁○○係因遭檢警追緝於87年4月5日始自行投案，既是自由決
    定到案時間，衡情實無於毒品發作時前往應訊之理，且其警
    訊供述均能清楚交待，於檢察官訊問時，先供述警訊實在並
    坦承如前，供述一貫，毫無毒癮發作後，會顯現詞不達意或
    無法釐清事實之狀況。又承辦本案並制作被告戊○○及乙○○警訊筆錄之警員林彥豪雖於本院前審審理時到庭證稱：被
    告戊○○、乙○○2人於警訊時，均有輕微之毒癮發作（輕
    微流鼻涕）情形，但神智均很清晰，能針對問題回答，案情
    亦交代很清楚等語（見本院上訴卷第129頁、第130頁）；又
    觀之其等2人於檢察官偵查時之供述，其等對於檢察官之問
    話，均能清楚交代回答，且無任何顯不對題之應答（見偵字
    第6701號卷第31頁反面至第33頁）；再被告戊○○於87 年3
    月31日移送檢察官後，當天即被檢察官聲請原審法院羈押，
    復於87年4月2日經警方借訊說明案情，於該次訊問時仍坦承
    犯案（見偵字第6701號卷第53頁），且經檢察官複訊時，亦
    稱：警訊自白為真實等語（見同上卷第56頁），斯時其顯無
    毒癮發作之問題，故被告等人並非因毒癮發作始承認犯罪，
    甚是明灼。
  (六)本院前審辯護人雖另以本案係警方陷害教唆云云置辯。惟按
    行為人如原即具有販賣營利之犯罪決意，雖係遭警設計誘捕
    致事實上不能真正完成賣出時，因行為人原即有販賣毒品之
    意思，客觀上又已手於販賣之行為，自仍應成立販賣未遂
    罪，此與行為人原本無販賣營利之犯罪決意，因調查犯罪之
    人之引誘或教唆始起意販賣，即學理上所謂「陷害教唆」之
    情形有別（最高法院90年度台上字第4237號、91年度台上字
    第5720號判決亦同此意旨）。經查，依被告戊○○於警訊時
    供述警方查獲的海洛因2小包是其兄嫂丁○○、乙○○所有
    ，他們均用小夾鏈袋分裝後，出售給不特定之人，再賺取其
    中的價差等語，業如前述，可知被告丁○○等人早就有販賣
    第一級毒品之意思，再徵之本案係警方依秘密證人指證被告
    丁○○、乙○○夫妻有販賣毒品之事實而計畫誘捕等情，業
    據證即警員人林文淵、林彥豪、傅勝安、袁正雄證述綦詳，
    （見臺灣臺北地方法院87年度訴字第974號卷第97頁反面；
    原審卷第94頁；本院上訴卷(一)第193頁、卷(二)第28頁、第95
    頁），本件被告3人於知悉有毒品交易之機會後，旋即約定
    時間及地點，毫不遲疑，並備妥毒品先駕車至現場附近等候
    ，足見被告等人在警員設計誘捕前原即有販賣毒品之意思，
    依前揭說明，本件即與學理上所謂之「陷害收唆」有間。
  綜上，本件事證明確，被告等所辯無非事後卸責之詞，不足採
  信，其等犯行，均堪以認定，應依法論科。
四、按海洛因係肅清煙毒條例第2條所稱之毒品，被告3人意圖營
    利，而著手實施出售毒品海洛因之行為，然因購買者乏買受
    之真意，致販賣未果，核係觸犯肅清煙毒條例第6條、第5條
    第1項之販賣毒品未遂罪。公訴人認被告等人所為，係犯肅
    清煙毒條例第5條第1項之販賣毒品既遂罪云云，容有未洽。
    又被告等人持有毒品後進而販賣，其持有之低度行為，應為
    販賣之高度行為所吸收，不另論罪。又按凡以自己犯罪之意
    思而參與犯罪，不論其所參與者，是否犯罪構成要件之行為
    ，皆為刑法第28條所規定之正犯，固不待言，即以幫助他人
    犯罪之意思而參與犯罪，其所參與者，苟係犯罪構成要件之
    行為，亦為共同正犯，必以幫助他人犯罪之意思而參與犯罪
    ，其所參與者又為犯罪構成要件以外之行為，始為刑法第30
    條第1項所規定之從犯。又刑法上所謂販賣行為，係指以營
    利為目的，有償轉讓，將商品購入或賣出，有一於此，犯罪
    即為完成，故交付商品與收取價金，均屬販賣犯罪之構成要
    件行為（最高法院84年度台上字第5647號判決亦同此意旨）
    。經查，本件被告戊○○、乙○○非但事先已知被告丁○○
    赴嘉年華汽車旅館係要進行毒品交易，且由被告乙○○從家
    中桌上取得毒品海洛因，並由被告3人共同前往上開旅館，
    僅係推由被告丁○○赴旅館內與警員傅勝安接洽交易事宜，
    嗣於確定交易細節後，即由被告戊○○將毒品攜入旅館內交
    由丁○○交貨，其等實以自己犯罪之意思，參與販賣構成要
    件之交付毒品事宜，自應論以正犯，準此，被告3人互有犯
    意之聯絡與行為之分擔，皆為共同正犯。至被告等人犯罪後
    ，毒品危害防制條例業於87年5月22日公布生效，有關販賣
    毒品海洛因之行為，其刑度雖仍為死刑或無期徒刑，但增列
    處無期徒刑者，得併科新臺幣1000萬元以下罰金之規定（見
    毒品危害防制條例第4條第1項），經比較新舊法結果，以裁
    判前之法律（即肅清煙毒條例）有利於被告，爰依刑法第2
    條第1項但書規定，適用裁判前之法律，附此敘明。又被告
    丁○○、戊○○及乙○○有事實欄所載犯罪科刑執行情形，
    有本院被告全國前案紀錄表在卷可考，其等於5年之內再犯
    上開有期徒刑以上之本罪，均為累犯，然因被告等所犯為法
    定本刑為死刑或無期徒刑之罪，依法不得加重之。再被告3
    人行為未遂，應依刑法第26條前段規定減輕其刑。又被告3
    人並無如公訴人所指供出毒品來源而查獲之情（詳如後述）
    ，無從據以依肅清煙毒條例第11條規定減輕其刑，附此敘明
    。原審論處被告罪刑本非無見，惟被告三人係一同前往汽車
    旅館接洽生意，原審誤為係由被告丁○○先隻身抵達嘉年華
    汽車旅館，嗣被告戊○○始駕駛上開車輛搭載被告乙○○至
    上址與丁○○會合，致事實有誤；又肅清煙毒條例第12 條
    之規定，得諭知沒收銷燬之者，以查獲之煙毒及專供製造或
    施用煙毒之器具為限，而不及於煙毒之外包裝。惟本件扣案
    之海洛因磚2包之外包裝重2．66公克，既係用以包裹毒品，
    防其裸露、潮濕，便於販賣，自係供販賣毒品所用之物，其
    中屬被告及共犯所有部分，仍應依同條例第13條第1項之規
    定諭知沒收（最高法院88年度台上字第5032號、91年度台上
    字第2062號、92年度台上字第1275號、第1288號判決亦同此
    意旨），原判決未予區別毒品之外包裝，就海洛因之外包裝
    一併諭知沒收銷燬，亦有未洽。被告等三人上訴意旨，猶執
    陳詞，否認犯罪，雖均無理由，惟原判決既有前揭可議之處
    ，仍屬無可維持，自應由本院將原判決關於被告丁○○販賣
    毒品暨被告戊○○、乙○○部分撤銷改判。爰審酌被告等人
    ，均有犯罪前科紀錄，素行不佳，年富力強，本應自食其力
    ，猶囿於貪欲，無視毒品危害國民健康甚鉅，惡性非輕，應
    予非難，兼衡被告丁○○為主要接洽聯繫販賣海洛因之人、
    渠等販賣供售毒品之數量、所圖利益，以及犯罪後一度供認
    無隱，復飾詞卸責等一切情狀，各量處如主文所示之刑，以
    示懲儆。扣案海洛因2包（不含外包裝，淨重37．28公克）
    ，為查獲之毒品，應依肅清煙毒條例第12條前段規定，沒收
    銷燬之。毒品之外包裝2個（共淨重2．66公克），係被告丁○○所有供犯同條例第5條第1項之販賣毒品所用之物，業經
    被告丁○○於警訊時供明在卷（見偵字第7067號卷第6頁）
    ，亦應依同條例第13條第1項之規定併予宣告沒收之。
五、公訴意旨另以：被告丁○○、戊○○、乙○○於接獲前開警
    員佯裝之買主訂購海洛因後，即向綽號「阿發」、「林姐」
    等人及楊在華販入前開扣案之海洛因，因認被告等涉有肅清
    煙毒條例第5條第1項之販賣毒品罪嫌，並以被告3人供述扣
    案海洛因來源而查獲楊在華，請依同條例第11條規定減輕其
    刑云云。惟查，被告3人均否認有意圖販而向綽號「阿發」
    、「林姐」及楊在華販入毒品之事，辯稱原購得扣案之毒品
    均係供己所施用云云。且遍閱全案卷證，被告3人於被查獲
    時，並未明確供述扣案供售之海洛因係向楊在華所購得，而
    其中被告乙○○從未提及有楊在華之人名。而被告戊○○於
    87年4月22日警訊時供稱：伊自87年3月中旬起曾向排骨仔購
    買海洛因3次，每次都是半兩（18．5公克），價格約9至12
    萬元，均以行動電話0000000000號、呼叫器000000 0000＃
    33聯絡等語（見偵字第8357號偵查卷第10頁），嗣又供稱：
    4月22日21時在大德一街帶同警方以佯裝購買海洛因毒品向
    上手承購時，查獲楊在華，其即綽號排骨仔之上手等語（見
    同上卷第11頁），以之對照被告丁○○（見偵字第67 01號
    卷第89頁；偵字第7067號卷第4頁至第7頁、第10頁至第13頁
    ）、被告戊○○（見偵字第6701號卷第14頁至第16頁、第31
    頁反面至第33頁、第81頁反面至第83頁反面、第88頁）、被
    告乙○○（見偵字第6701號卷第7頁反面至第11頁、第31頁
    反面至第33頁、第84頁、第88頁）等供述及證人林淑女（見
    偵字第6701號卷第16頁反面至第18頁、第28頁至第31 頁、
    第86頁、第88頁）、丙○○（見偵字第6701號卷第21頁至第
    22頁、第28頁至第31頁、第88頁）、己○○（見偵字第6701
    號卷第19頁至第20頁、第28頁至第31頁）之證述，均無向楊
    在華購買毒品之陳述。復據證人楊在華於本院前審訊問時堅
    決否認販賣海洛因與被告丁○○之事（見本院上訴卷(一)第
    152頁），並有號碼0000000000號之行動電話保證金收據附
    卷足憑（臺灣臺北地方法院訴字第974號卷第127頁反面），
    且被告丁○○於臺灣臺北地方法院及本院前審訊問時亦均自
    承：伊係於87年3月31日出事後之在逃3．4日期間始認識楊
    在華，並向伊買毒品海洛因等語（見臺灣臺北地方法院87年
    度訴字第974號卷第140頁反面；本院上訴卷(二)第8頁），是
    被告丁○○、戊○○絕無可能於87年3月31日前以上開行動
    電話與楊在華聯絡販入毒品海洛因事宜，自無公訴人所指供
    出毒品來源而查獲之情，無從據以減刑甚明。且查無其他積
    極證據足以證明被告3人有意圖販賣而向綽號「阿發」、「
    林姐」及楊在華等人販入前開扣案之海洛因，此部分之行為
    既屬不能證明，惟檢察官認為被告等人此部分之行為與前揭
    論罪科刑部分有實質上一罪之關係，爰不另為無罪之諭知，
    附此陳明。再被告3人於警訊時雖均供稱毒品係自綽號「林
    姐」之人（見偵字第6701號卷第10頁、第16頁；偵字第7067
    號卷第6頁），惟均未具體指明該綽號「林姐」之人究係何
    人，又該「林姐」之人，並非證人林淑女，已如前述，警方
    嗣後係於被告等人住處搜索時查獲林淑女等人，係出於偶然
    ，並非依被告等人供述毒品係購自「林姐」者始查獲林淑女
    ，至為明確，且證人林淑女亦未因販賣毒品罪行被起訴，是
    被告等人之辯護人認被告等人有供出毒品之來源係出自林淑
    女，認符合減刑之要件，亦有誤會。
據上論斷，應依刑事訴訟法第369條第1項前段、第364條、第299
條第1項前段、肅清煙毒條例第6條、第5條第1項、第12條前段、
第13條第1項，刑法第2條第1項但書、第11條、第28條、第26條
前段、第47條，判決如主文。
本案經檢察官鍾鳳玲到庭執行職務。
中    華    民    國    95    年    3     月    29    日
                  刑事第十五庭審判長法  官  吳昭瑩
                                    法  官  王麗莉
                                    法  官  楊貴雄
以上正本證明與原本無異。
如不服本判決，應於收受送達後十日內向本院提出上訴書狀，其
未敘述上訴之理由者並得於提起上訴後十日內向本院補提理由書
（均須按他造當事人之人數附繕本）。
                                    書記官  林淑貞
中    華    民    國    95    年    3     月    30    日
附錄：本案論罪科刑法條全文
肅清煙毒條例第5 條第1 項
販賣、運輸、製造毒品、鴉片或麻煙者，處死刑或無期徒刑。
肅清煙毒條例第6 條
前條之未遂犯罰之。


司法院資訊處製作；財團法人民間司法改革基金會備份。
